臺灣臺南地方法院民事裁定　　　　　　100年度監宣字第222號
聲　請　人　李玉蘭
上列聲請人聲請監護宣告事件，本院裁定如下：
    主      文
宣告李春生（男，民國○○年○月○日生，身分證統一編號：Ｚ00000
0000號，住臺南市○區○○里○○路574之1號）為受監護宣告之
人。
選定聲請人李玉蘭（身分證統一編號：Ｚ000000000號，住臺南市
東區○○里○○路574之1號）為受監護宣告人李春生之監護人。
指定李典霖（身分證統一編號：Ｚ000000000號，住臺南市○區○
○里○○路574之1號）為會同開具財產清冊之人。
聲請費用由受監護宣告之人李春生負擔。
    理      由
一、本件聲請意旨略以：聲請人之配偶李春生罹患重度阿茲海默
    氏症，致不能為意思表示或受意思表示，或不能辨識其意思
    表示之效果，爰聲請對李春生為監護宣告，併請求選任聲請
    人為李春生之監護人，及指定李春生之長子李典霖為會同開
    具財產清冊之人等語。
二、按對於因精神障礙或其他心智缺陷，致不能為意思表示或受
    意思表示，或不能辨識其意思表示之效果者，法院得因本人
    、配偶、四親等內之親屬、最近一年有同居事實之其他親屬
    、檢察官、主管機關或社會福利機構之聲請，為監護之宣告
    ，民法第14條第1項定有明文。次按受監護宣告之人應置監
    護人。法院為監護之宣告時，應依職權就配偶、四親等內之
    親屬、最近一年有同居事實之其他親屬、主管機關、社會福
    利機構或其他適當之人選定一人或數人為監護人，並同時指
    定會同開具財產清冊之人。又法院選定監護人時，應依受監
    護宣告之人之最佳利益，優先考量受監護宣告之人之意見，
    審酌一切情狀，並注意下列事項：(一)受監護宣告之人之身心
    狀態與生活及財產狀況。(二)受監護宣告之人與其配偶、子女
    或其他共同生活之人間之情感狀況。(三)監護人之職業、經歷
    、意見及其與受監護宣告之人之利害關係。(四)法人為監護人
    時，其事業之種類與內容，法人及其代表人與受監護宣告之
    人之利害關係，民法第1110條、第1111條第1項、第1111條
    之1亦定有明文。
三、經查：
  （一）聲請人主張其為李春生之配偶之事實，有聲請人所提戶
        籍謄本在卷可稽，則揆諸上開規定，其為本件監護宣告
        之聲請人資格，於法尚無不合。
  （二）又聲請人主張李春生罹患重度阿茲海默氏症一節，亦據
        其提出奇美醫療財團法人奇美醫院診斷證明書影本、中
        華民國身心障礙手冊影本為證，而經鑑定人即行政院衛
        生署臺南醫院精神科顏嘉男醫師鑑定結果，復認：「生
        活狀況及現在身心狀態（含檢查結果）：一、身體狀態
        ：個案（即李春生）意識呈嗜睡狀態，注意力不佳，語
        言表達及理解能力不佳。個人衛生及自我照顧完全需他
        人協助，走路步態不穩，需他人扶持。二、精神狀態：
        個案之認知功能嚴重退化，判斷力、定向感，記憶力，
        抽象思考能力及現實判斷力有明顯障礙。三、日常生活
        ：甲、日常生活自理情形：自我清潔需他人完全協助。
        乙、經濟活動能力（包括管理處分自己財產之能力）：
        需仰賴他人協助。丙、社會性：社交退縮。結論：李員
        為一重度失智症之個案，認知功能、語言能力及現實判
        斷力有明顯障礙，為意思表示或受意思表示或辨識其意
        思表示效果之能力完全不能，管理處分自己財產完全須
        他人協助，預後不佳，且回復之可能性低，建議為監護
        宣告」，有本院訊問筆錄及精神鑑定報告書附卷可佐，
        是聲請人聲請對李春生為監護宣告，為有理由，應予准
        許。
  （三）再查，聲請人主張受監護宣告人李春生育有三名子女一
        節，業據其提出親屬系統表及戶籍謄本為證，堪予認定
        。本院審酌聲請人為受監護宣告人李春生之配偶，並願
        意擔任李春生之監護人，而李春生之次女李淑涵、長女
        李雅婷，兄長李水源、姊姊周李秀枝、弟弟李春財均同
        意聲請人擔任李春生之監護人一節，亦有聲請人所提親
        屬團體會議推定監護人說明書在卷可考，是認由聲請人
        擔任李春生之監護人，符合李春生之最佳利益，爰選定
        聲請人為李春生之監護人；又李典霖係受監護宣告人李
        春生之長子，衡情應會本於受監護宣告人李春生之最佳
        利益，與監護人共同開具財產清冊，李典霖亦已出具同
        意書表示願意擔任會同開具財產清冊之人，爰指定李典
        霖為會同開具財產清冊之人。
四、依民事訴訟法第608條第1項，裁定如主文。
中    華    民    國   100    年    10    月    31    日
                  家事法庭法  官  林育幟
以上正本係照原本作成。
如不服本裁定關於選定監護人及指定會同開具財產清冊之人等部
分，應於送達後十日內向本院提出抗告狀，並繳納抗告費新臺幣
1,000元；其餘關於宣告監護之部分，不得抗告。
中    華    民    國   100    年    10    月    31    日
                          書記官  陳世明